【裁判字號】    90,交簡上,83
【裁判日期】    920918
【裁判案由】    公共危險
【裁判全文】
臺灣桃園地方法院刑事判決                          九十年度交簡上字第八三號
    上  訴  人  丁○○
右上訴人因公共危險案件，不服本院桃園簡易庭九十年度桃交簡字第一○三八號，九
十年九月二十四日第一審判決（起訴案號：台灣桃園地方法院檢察署九十年度偵字第
一三八○○號）提起上訴，本院判決如左：
    主  文
上訴駁回。
    事  實
一、丁○○於民國九十年八月九日晚上十、十一時許，在其友人丙○○位於桃園縣大
    園鄉○○村○○路九三號住處與梁某等友人一同飲用台灣啤酒，其後明知服用酒
    類不能安全駕駛動力交通工具時，不得駕駛動力車輛，仍於同年月十日零時許，
    在酒後雙眼通紅、全身酒味、表情稍有呆滯、走路稍有不穩等不能安全駕駛動力
    車輛之狀態下，仍駕駛ＳＢ─八八三一號自用小客車返家，嗣於同日零時三分許
    在桃園縣大園鄉○○○路與民生路口處，為警攔車檢查，並於同日零時十分許測
    得其呼氣酒精濃度值為每公升○‧六八毫克。
二、案經桃園縣警察局大園分局報請臺灣桃園地方法院檢察署檢察官偵查起訴。
    理  由
一、訊之被告丁○○矢口否認有前述犯行，並辯稱：「法令沒有禁止人民喝酒或絕對
    禁止酒後不能開車，且所服用的是台灣煙酒公賣局許可販賣的台灣啤酒；被告當
    時意識清楚，仍有能力駕車，在酒精濃度測得○．六八ＭＧ／Ｌ超過法令標準值
    時，被告並無再駕駛車輛；警員未讓測試器歸零而讓我繼續吹，吹到第四次才跳
    出○．六八的數字，且酒精測試儀器標準嗎」等語。經查：
  (一)被告對於其於前述時間在證人丙○○住處飲用台灣啤酒，其於酒後並駕駛返家一
    事，業據其坦承在卷，核與證人丙○○於本院調查時證述情形相符。又被告於駕
    車返家途中，遭遇證人，即桃園縣警察局大園分局草漯派出所警員乙○○等人攔
    檢酒測等情，亦為被告所坦承，並經證人乙○○於本院調查時證述在卷。再被告
    前述酒測結果，其呼氣酒精濃度值為每公升○‧六八毫克，此有其親自簽名及按
    指印之酒測結果單一紙在卷可稽（偵卷第一二頁）。被告於本院審理時雖否認酒
    測結果單上之「簽名及指印」係其本人所簽或蓋的，請求調查云云（審判筆錄第
    三、七頁）。惟被告自警訊、偵查、原審及本院調查程序時，雖提出諸多辯解，
    惟從未前述主張，其於審理時突然提出，顯係意圖延滯訴訟，已不足採。再者，
    其提出於原審之抗告狀及本院之上訴狀內均主張「三、．．並簽下一張酒精濃度
    測試，．．」，另其審理時經公訴人詰問後，亦一度坦承「指印係其到派出所才
    蓋的」（審判筆錄第一二頁），由是足證被告前開所辯，係臨卸杜撰之詞，不足
    採信。
  (二)又被告被查獲酒測時因其呼出之氣量不夠，酒測器沒有辦法顯示出結果，故被告
    一共吹了三次方測出其酒測值，另每次酒測時均有歸零重新運作等情，業據證人
    乙○○於九十二年六月十六日調查時證述在卷（訊問筆錄第三頁），且觀之前開
    酒測結果單上亦載有「歸零：○．○○ｍｇ／ｌ  ○○：○八」等歸零時之數值
    及時間，足證證人乙○○前開所述應屬實情。被告辯稱：警員讓其吹四次均未將
    酒測器歸零云云，亦屬飾卸之詞，不足採信。又前述酒測器係經每半年都會重新
    灌程式矯正等情，亦經證人乙○○證述在卷（訊問筆錄第四頁）。被告空言質疑
    該儀器之準確性，亦不足採。
  (三)另被告為警查獲時「講話不是很清楚，含糊不清，沒有語無倫次，酒味很重」，
    業據證人乙○○於九十二年六月十六日調查時證述在卷（訊問筆錄第五頁）；另
    其被帶回派出所交由證人，即同所警員甲○○處理時，被告亦有「有酒意，不是
    說泥醉的狀態，但明顯有聞到酒味，他的雙眼紅紅的。神情有一點（呆呆），但
    不是醉的很離譜的呆滯，他走路時有一點點不穩。」等情形出現，亦據證人甲○
    ○於同年七月十日證述在卷（訊問筆錄第二至四頁）。由是顯示，被告為警查獲
    時雖未至泥醉，惟亦已顯示出其有酒意之狀態。而依照交通部運輸研究所七十九
    年八月對駕駛人行為之研究（酒醉駕車對駕駛行為之分析研究）指出，吐氣每公
    升酒精含量零點二五mg等於血液中酒精濃度（Blood Alcohol Con- centration
    簡稱BAC）百分之零點零五（亦即每100ml血液中含50mg酒精），而（1）BAC到達
    百分之0.03至百分之0.05時，對駕駛能力之影響為：多數駕駛人心境逐漸變幻不
    定、視覺與反應靈敏性減弱、對速度及距離的判斷力差。對心理行為之影響為：
    觀察力逐漸欠缺、心情漸趨輕鬆、自信心增加、多話、精神狀態處於陶醉感。（
    2 ）BAC到達百分之0.05至百分之0.08時，對駕駛能力之影響為：反應遲鈍、駕
    駛能力受損、遲而不決或決而不行。對心理行為之影響為：情緒鬆弛、感情與行
    為趨向誇張、肌肉不協調、精神處於興奮狀態。（3）BAC到達百分之0. 08至百
    分之0.15時，對駕駛能力之影響為：判斷力嚴重受到影響、體能與精神協調受損
    、駕駛之體能困難增加。對心理行為之影響為：產生情緒異常現象、步伐不平穩
    、言語不清、反應惡劣、記憶及判斷力受損、精神處於錯亂狀態。（4）超過百
    分之0.15，對駕駛能力之影響為：視線搖晃、駕駛已進入恍惚狀態、判斷及理解
    遭到扭曲、駕駛不穩定。對心理行為之影響為：意識不明、嘔吐、站、走及講話
    困難、責任感喪失、精神處於麻痺狀態。（5）超過百分之0.5，對駕駛人能力之
    影響為：無法開車。對心理行為之影響為：爛醉如泥、失去知覺可能致死、精神
    處於昏睡狀態。本件被告服用酒類後駕駛汽車，經警測試其呼氣中酒精濃度值為
    每公升○．六八毫克，對照上開交通部之研究報告，被告血液酒精濃度為百分之
    零點一三六，對其駕駛能力之影響為：「判斷力嚴重受到影響、體能與精神協調
    受損、駕駛之體能困難增加」，對心理行為之影響為「產生情緒異常現象、步伐
    不平穩、言語不清、反應惡劣、記憶及判斷力受損、精神處於錯亂狀態」等情，
    是本案被告顯然已達不能安全駕駛動力交通工具之程度無疑。
  (四)末查，飲酒雖非法令所禁止，惟飲酒將有影響吾人之判斷及理解能力，此為眾所
    週知之事實。而酒後未能安全駕駛，而駕駛動力交通工具致生車禍，造成國人生
    命、身體及財產之重大傷亡、損害，實有所聞。此所以道路交通管理處罰條例第
    三十五條第一項第一款早已規定：呼氣酒精濃度值為每公升○‧二五毫克而駕駛
    車輛者，應科處罰鍰。惟因單純之行政處罰無法嚇阻酒後駕車肇事之惡風，是立
    法院於八十八年間增定刑法第一百五十八條之三規定，對酒後等無法安全駕駛而
    駕駛之行為科以刑責，並於同年四月二十一日由總統公布施行。其後主管機關對
    前開法令亦廣為宣導，且時常擴大攔檢取締，對此國人幾無不知之理。被告辯稱
    ：不知此法令、法無明文禁止喝酒或酒後開車云云，更屬諉卸之詞，不值費詞駁
    斥。
  (五)綜上所述，本件事證明確，被告前述犯行堪以認定。
二、核被告所為，係犯刑法第一百八十五條之三之服用酒類，不能安全駕駛動力交通
    工具而駕駛罪。原審適用刑事訴訟法第四百四十九條第一項前段、刑法第一百五
    十八條之三、第四十一條第一項前段，罰金罰鍰提高標準條例第二條，判處被告
    拘役三十日，並諭知如易科罰金之折算標準，其認事用法均無違誤，量刑亦屬妥
    適，應予維持。被告徒執前詞，聲請上訴，指摘原判決認事不當，為無理由，應
    予駁回。
三、據上論斷，應依刑事訴訟法第四百五十五條之一第三項、第三百六十八條，判決
    如主文。
本案經檢察官吳廣莉到庭執行職務。
中      華      民國    九十二    年      九      月     十八     日
                                  臺灣桃園地方法院交通法庭
                                      審判長法  官  周政達
                                            法  官  陳永來
                                            法  官  潘進順
右正本證明與原本無異。
不得上訴。
                                            書記官  陳玉芬
中      華      民      國    九十二    年      九      月     十八     日


司法院資訊處製作；財團法人民間司法改革基金會備份。
